【裁判字號】    99,聲再,128
【裁判日期】    990607
【裁判案由】    聲請再審
【裁判全文】
臺灣高等法院臺中分院刑事裁定         99年度聲再字第128號
再審聲請人
即受判決人  乙○○
再審聲請人
即受判決人  甲○
上列聲請人等因偽造文書等案件，對於本院89年度上訴字第490
號，中華民國90年1月20日第二審確定判決（臺灣台中地方法院
88年度易字第3761號，起訴案號：臺灣台中地方法院檢察署88年
度偵字第22564號），聲請再審，本院裁定如下：
    主  文
再審之聲請駁回。
    理  由
一、聲請再審意旨：詳如附件之刑事聲請再審狀。
二、按有罪之判決確定後，因發現確實之新證據，足認受有罪判
    決之人應受無罪、免訴、免刑或輕於原判決所認罪名之判決
    者，為受判決人之利益，得聲請再審，固為刑事訴訟法第42
    0條第1項第6款所明定，然所謂發見確實之新證據，係指該
    證據於事實審法院判決前已經存在，為法院、當事人所不知
    ，不及調查斟酌，至其後始行發見，且就證據本身形式上觀
    察，固不以絕對不須經過調查程序為條件，但必須顯然可認
    為足以動搖原有罪確定判決，而為受判決人無罪、免訴、免
    刑或輕於原判決所認罪名之判決者為限。故受理聲請再審之
    最後事實審法院，應就聲請再審理由之所謂「新證據」，是
    否具備事實審判決前已經存在，為法院、當事人所不知，事
    後方行發見之「嶄新性」，及顯然可認足以動搖原有罪確定
    判決，應為無罪、免訴、免刑或輕於原判決罪名之「顯然性
    」二要件，加以審查，為判斷應否准予開始再審之準據（最
    高法院93年度台抗字第98號刑事裁定參照）。
三、本件聲請人等所據以聲請再審之判決，係為本院89年度上訴
    字第490號偽造文書案件，該判決所爭執者，係被告等亦即
    本件聲請人乙○○、甲○是否有擅將被害人出資額加以更改
    ，致被害人對公司所有股東權益受損之情事。惟查：
  (一)就聲請人所聲請之證據一，係本院89年度上訴字第490號判
    決繕本，按刑事訴訟法第429條規定：「聲請再審，應以再
    審書狀敘述理由，附具再審判決之繕本及證據，提出於管轄
    法院。」該判決繕本僅係聲請再審之程序要件之一，並非屬
    本法第420條第1項第6款所定之發現確實之新證據。
  (二)就聲請人所聲請之證據二、三，係有關告訴人賴金木、陳金
    之告訴狀及補充告訴狀，該二證據於本院89年度上訴字第
    490號確定判決中已為調查審酌，並於判決內容予以交代（
    見原判決第七頁第四行至第十行），自不符合本法第420條
    第1項第6款所定之發現確實之新證據中之「嶄新性」要件。
  (三)就聲請人所聲請之證據四，固陳稱該支票係由賴金木交付給
    甲○做為大路公司投資之用云云，自與該案聲請人乙○○、
    甲○所爭執之是否有擅將被害人出資額加以更改，致被害人
    對公司所有股東權益受損之情事無關，亦不符合本法第420
    條第1項第6款所定之發現確實之新證據之「嶄新性」及「顯
    然性」之要件。
  (四)就聲請人所聲請之證據五，係有關大路公司之照片及該公司
    之執照，其僅能證明該公司確已設立而其資本額係屬新台幣
    五百萬元，並經經濟部許可發給執照，與本案聲請人所爭執
    之事項無關。其亦不符合本法第420條第1項第6款所定之發
    現確實之新證據之「嶄新性」及「顯然性」之要件。
  (五)就聲請人所聲請之證據六，係有關聲請人乙○○於台中區中
    小企業銀行大甲分行帳號405-8號之甲存入款單，該證據已
    於本院89年度上訴字第490號確定判決中已為調查審酌（見
    原判決第七頁第十一行至第十七行），自不符合本法第420
    條第1項第6款所定之發現確實之新證據中之「嶄新性」要件
  (六)按再審之聲請，經法院認無再審理由，而以裁定駁回者，不
    得更以同一原因聲請再審，刑事訴訟法第434條第2項定有明
    文。就聲請人所聲請之上述台中區中小企業銀行大甲分行所
    發之中大甲字第265號函，該證據係屬前已聲請之同一再審
    理由，而經本院97年度聲再字第167號刑事裁定，認已於91
    年3月20日以91年度聲再字第36號裁定駁回確定在案，故該
    聲請自屬不合法。
  (七)就聲請人所聲請之證據七，固陳稱係甲○與證人郭重逢、鄭
    國良分別於民國90年9月20日及同年9月21日通聯電話錄音之
    光碟及譯文，惟原案89年度上訴字第490號判決，其判決日
    期係在民國90年1月29日，該證據自不符合本法第420條第1
    項第6款所定發現確實之新證據，應於事實審法院判決前已
    經存在，為法院、當事人所不知，不及調查斟酌，至其後始
    行發見之「嶄新性」要件。
  (八)按再審之聲請，經法院認無再審理由，而以裁定駁回者，不
    得更以同一原因聲請再審，刑事訴訟法第434條第2項定有明
    文。就聲請人所聲請之證據八，亦經本院97年度聲再字第23
    2號刑事裁定已為審酌，該聲請係屬就前已聲請之同一再審
    理由所為，自屬不合法。
  (九)本件所爭執者，係聲請人乙○○、甲○是否有擅將被害人出
    資額加以更改，致被害人對公司所有股東權益受損之情事，
    而聲請人所聲請之證據九至十四，經本院審酌後，認應與系
    爭案件並無直接關連性，無由作為審理程序再開之證據，自
    不符合本法第420條第1項第6款所定之發現確實之新證據中
    之「嶄新性」要件。
  (十)按刑事訴訟法第429條規定：「聲請再審，應以再審書狀敘
    述理由，附具再審判決之繕本及證據，提出於管轄法院。」
    由該規定可知，附具相關證據係聲請再審之程序要件之一。
    就聲請人所聲請之證據十五，因聲請人並未就大路公司之帳
    簿隨狀附送，係屬再審聲請程序要件之欠缺，該聲請應為不
    合法。
四、本件聲請人等所舉聲請再審之理由，核與上引法條所定無一
    相符，應認為無再審理由，爰依同法第四百三十四條第一項
    第二項，裁定如主文。
中    華    民    國    99    年    6     月     7    日
            刑事第四庭    審判長法  官  洪 耀 宗
                                法  官  蔡王金全
                                法  官  劉 登 俊
以上正本證明與原本無異。
如不服本裁定，應於裁定送達後五日內向本院提出抗告狀 (須附
繕本) 。
                                書記官  謝 雅 惠
中    華    民    國    99    年    6     月    7     日

司法院資訊處製作；財團法人民間司法改革基金會備份。
